【裁判字號】    97,再,2
【裁判日期】    970926
【裁判案由】    再審之訴
【裁判全文】
臺灣基隆地方法院民事判決                 97年度再字第2號
再審原告    乙○○
再審被告    吉隆有線電視股份有限公司
法定代理人  甲○○
上列當事人間請求損害賠償事件，再審原告對於中華民國97年5
月5日本院96年度簡上字第64號確定判決，提起再審之訴，本院
判決如下：
    主  文
再審之訴駁回。
再審訴訟費用由再審原告負擔。
    理  由
壹、程序方面
    本件再審原告於民國（下同）97年5月13日收受本院96年度
    簡上字第64號確定判決書，並於97年6月2日提起本件再審之
    訴，未逾民事訴訟法第500條第1項規定之提起再審之訴應於
    30 日之不變期間內之規定，再審原告提起本件再審之訴，
    係屬合法，合先敘明。
貳、實體方面
一、本件再審原告提起再審之訴略以：
  (一)本件原確定判決漏未審究本案重要「證物一」、「證物二」
    即再審原告與再審被告間雙方承諾季繳收視費新台幣（下同
    ）1,350元，並無受限電子計算機發票背面之定型化契約拘
    束。且94年度及95年度電子計算機發票背面第3條亦為定型
    化契約，單方認為顯不公平，應依消費者保護法第16條規定
    為無效行為。故雙方承諾約定一致以季繳1,350元，此有「
    證物一」及「證物二」可稽。
  (二)原確定判決不依法審究雙方約定季繳1,350元之「證物一」
    、「證物二」，僅以自95年3月21日起至95年6月2日止實際
    收視為74天，其計算顯有錯誤；又公告月收費95年度為560
    元，核與雙方約定季收費1,350元顯然有別。如按公定月收
    費560元÷30日，每日應為18.66元，而再審被告自95年3月
    21 日起至95年6月2日止，其中短少19天，實際收視日為71
    天，1350元÷71天，每日19.01元，亦顯超過公定月收費。
    原確定判決認定自95年3月21日至95年6月2日止實際收視日
    為74天，顯然錯誤。惟原確定判決漏未依法審究雙方約定承
    諾季繳1,350元，依司法院大法官會議釋字第177號解釋，顯
    然影響裁判之錯誤，自屬民事訴訟法第496條第1項第1款之
    適用法規顯有錯誤範圍，應許當事人提起再審之訴。
  (三)為此提起本件再審之訴，聲明如下：
    1.原確定判決廢棄。
    2.廢棄部分請求再審被告賠償92,795元，及自96年4月25日
      起至清償日止，按年利率百分之五計算之利息。
    3.第一、二審及再審訴訟費用由再審被告負擔。
二、按依民事訴訟法第466條不得上訴於第三審法院之財產權及
    同法第427條之簡易訴訟，對於第二審確定之判決，除依同
    法第496條第1項規定外，如就足以影響於判決之重要證物，
    漏未斟酌，亦得提起再審之訴，民事訴訟法第497條定有明
    文。而所謂「就足影響於判決之重要證物，漏未斟酌」，乃
    指當事人於已在前訴訟程序中提出，然未經確定判決加以斟
    酌，即忽視當事人聲明之證據而不予調查，或依聲請或依職
    權調查之證據未為判斷而言，同時必該證物足以動搖原確定
    判決基礎者為限，若於判決理由項下說明無調查必要，或縱
    經斟酌亦不足影響判決基礎之意見，即與漏未斟酌有間。次
    按適用法規顯有錯誤者，得以再審之訴對於確定終局判決聲
    明不服，民事訴訟法第496條第1項第1款定有明文，又所謂
    適用法規顯有錯誤者，不包括漏未斟酌證據及認定事實錯誤
    之情形在內（最高法院63年度台上字第880號判例意旨參照
    ）。經查：
  (一)本件再審原告主張原確定判決對於本案重要之證物即再審被
    告所開立之收視費繳款單、收據及收款報表查詢等漏未審酌
    ，致認事用法有所違誤，並足以影響判決之結果，有再審事
    由云云。然原確定判決於事實及理由欄實體方面第五項下業
    已說明：「被上訴人吉隆公司94年度收視費率為月繳560元
    ，94年10月份優惠費率季繳1,350元、年繳4,500元；95年度
    收視費率為月繳560元，95年11月份優惠費率半年繳3,300元
    、年繳6,000元；96年度收視費率為月繳540元，96年5月份
    優惠費率半年繳3,200元、年繳6,300元等情，為兩造所不爭
    執，並有上開年度之收視費繳款單在卷可稽；而95年度基隆
    市政府公告有線電視收費標準係以月繳560元為上限，96年
    度則係以月繳540元為上限等情，亦有基隆市政府93年12月
    27日基府行新壹字第0930134635B號、94年12月16日基府行
    新參字第0940143152B號、95年12月27日基府新字第0950155
    031B號公告附卷可稽，足見被上訴人所訂94年度、95年度、
    96年度月繳收視費金額並未違反基隆市政府所定公告收費標
    準。至被上訴人於94年度雖訂有季繳收視費之優惠費率1,35
    0元，惟其於95、96年度取消季繳優惠，季繳收視費係以月
    繳金額乘以3個月計算，即95年度月繳金額為560元，季繳金
    額為1,680元（560元3月＝1,680元）；96年度月繳金額為
    540元，季繳金額則為1,620元（540元3月＝1,620元）等
    情，亦如前述。而有線電視之收費標準經主管機關所核定者
    為繳費之最小單位費率（即每月費率），至於對於一次繳納
    數月費率之收視者是否給予優惠，或給予如何優惠，則概由
    系統業者依據營業收入或行銷策略自行決定，故無論季繳、
    半年繳或年繳費率是否較月繳費率優惠，僅須折算每月費率
    未逾主管機關所訂月繳金額上限，即足予收視者依主管機關
    所規定之最低度保障，而難謂有何違反誠信原則或顯失公平
    之情事。」是再審原告指摘原確定判決有漏未斟酌上開足以
    影響判決之重要證物之情形，實難憑採。
  (二)再審原告另主張原確定判決關於兩造間收視期間計算有誤，
    乃屬適用法規顯然錯誤致影響判決之結果，亦得據為提起再
    審之事由云云。惟雙方約定契約之內容為何及繳納金額應如
    何換算收視期間，乃屬意思表示之解釋，為事實認定之範圍
    ，揆諸前揭最高法院63年度台上字第880號判例意旨所示，
    「適用法規顯有錯誤」不包括認定事實錯誤之情形在內。是
    以，縱原確定判決對於兩造間收視期間之計算有誤，仍不得
    據此主張得依民事訴訟法第496條第1項第1款「適用法規顯
    有錯誤」而提起再審之訴，故再審原告該部分主張洵屬無據
    。
三、從而再審原告主張原確定判決有前開再審事由，實有未合，
    其指摘原確定判決不當，求予廢棄改判，顯無理由，爰依民
    事訴訟法第502條第2項之規定，不經言詞辯論，逕以判決駁
    回。
四、依民事訴訟法第502條第2項、第78條，判決如主文。
中    華    民    國    97    年    9    月    26    日
                  民事庭審判長法  官  李慧兒
                              法  官  陳湘琳
                              法  官  林玉珮
以上正本係照原本作成。
本件判決不得上訴。
中    華    民    國    97    年    9    月    26    日
                              書記官  洪福基


司法院資訊處製作；財團法人民間司法改革基金會備份。
